【裁判字號】    98,交聲,2001
【裁判日期】    980707
【裁判案由】    聲明異議
【裁判全文】
臺灣臺中地方法院交通事件裁定        98年度交聲字第2001號
原處分機關  交通部公路總局臺中區監理所
聲明異議人
即受處分人  賜維特生技股份有限公司
法定代理人  張敏倖
上列受處分人因違反道路交通管理處罰條例案件，對於交通部公
路總局臺中區監理所於民國98年6 月2 日所為之處分（中監違字
第裁60-ZHP009793號裁決書）聲明異議，本院裁定如下：
    主    文
異議駁回。
    理    由
一、原處分機關略以：受處分人即異議人（下稱受處分人）賜維
    特生技股份有限公司所有之牌照R9-4789 號自用一般小客車
    ，在古坑收費站南（第10車道）處，因「汽車行駛於應繳費
    之公路不依規定繳費（無e 通機或其他問題致未完成扣繳）
    （民國97年10月30日15時33分許通過違規地點，經通知補繳
    ，繳費期限97年12月11日止未補繳」之違規，而為警依道路
    交通管理處罰條例第27條第1 項之規定逕行舉發，受處分人
    公司於98年3 月3 日向該所提出申訴，舉發單位交通部臺灣
    區○道○○○路局古坑收費站於98年3 月17日以高古稽字第
    09800 00371 號函覆且該所亦於98年3 月23日以中監自字第
    09800104 70 號函覆在案，受處分人公司於98年6 月2 日至
    該所到案仍不服，該所於同日以中監違字第裁60-ZHP009793
    號裁決書對受處分人裁處罰鍰新臺幣（下同）5,000 元，限
    於98年7 月2 日前繳納，逾期不繳納者，依法移送強制執行
    於法並無不合等語。
二、受處分人異議要旨略以：伊使用ETC 從未有未扣款情形，且
    伊無法辨認未扣款或已扣款情形，再則，交通部臺灣區○道
    ○○○路局古坑收費站於98年3 月17日以高古稽字第098000
    0 371 號函說明有以「簡訊通知」、「補寄通行費補繳通知
    單」方式通知伊，伊以為是詐騙集團行為，爰依法聲明異議
    ，請求撤銷原處分云云。
三、按汽車行駛於應繳費之公路、橋樑、隧道或輪渡，不依規定
    繳費者，處汽車所有人或駕駛人3,000 元以上6,000 元以下
    罰鍰，並追繳欠費，道路交通管理處罰條例第27條第1 項定
    有明文。又按違反處罰條例之行為，自行為成立之日起；行
    為有連續或繼續之狀態者，自行為終了之日起，逾3 個月不
    得舉發，同條例第90條前段亦定有明文。而上開汽車行駛於
    應繳費之公路不依規定繳費之規定，係就以往採人工收費方
    式，駕駛人不依規定繳費，乃明知未繳費而強行通過收費處
    之行為所設規定，然於採用電子收費設備之情形，駕駛人於
    行駛前雖有注意票證餘額是否足敷繳費之義務，惟其於駕駛
    過程中難以時刻觀察該票證餘額，且通過收費處所而發覺餘
    額不足時，亦難有立即停止駕駛並補足餘額之機會，是於電
    子設備收費之情形，駕駛人不繳費之故意及其規範違反性難
    與以往人工收費方式等同視之，因而在電子設備收費之情形
    ，道路交通管理處罰條例第27條第1 項之「不依規定繳費」
    應解為「經通知補繳後逾期仍未繳納」，而駕駛人在經通知
    補繳期限前，是否有「汽車行駛於應繳費之公路不依規定繳
    費」之違規事實，仍係不確定狀態，警察機關尚無舉發權，
    應於補繳期限屆滿後仍未補繳費用，其違規行為方屬成立 (
    臺灣高等法院97年度交抗字第800 、802 、803 、804 、86
    6 、873 至926 號裁定、臺灣高等法院暨所屬法院97年法律
    座談會結論），是本件並無逾時舉發之問題。此外，「營運
    單位應依本局查明之車籍資料，製發『補繳通行費及作業處
    理費通知單』，追繳通行費並加收作業處理費用‧‧」，交
    通部臺灣區○道○○○路局電子收費申裝及欠費追繳作業注
    意事項第13點（依公路法第24條第2 項授權交通部訂立之公
    路通行費徵收管理辦法訂定），亦定有明文。
三、經查：
(一)、受處分人公司所有車號R9-4789 號自小客車，於上開時、地
    ，行經古坑收費站之ETC 車道未完成通行費扣款，其後遠通
    電收股份有限公司（下稱遠通公司）以簡訊通知其應補繳金
    額，遠通公司業已於97年11月1 日發送簡訊於受處分人公司
    所登記之行動電話0932***049，嗣後遠通公司再以第000000
    00000000號掛號信函交付臺中郵局，向受處分人公司設址於
    臺中市南屯區○○○ 街103 號1 樓之營業處所為通行費補繳
    通知單之送達通知，並於97年11月24日投遞成功，由該社區
    大樓管理委員會收發章簽收，有採證照片1 幀、交通部臺灣
    區○道○○○路局古坑收費站98年3 月17日高古稽字第0980
    000371號函、高速公路局委託遠通電收公司辦理電子收費業
    務送達證書1 紙等在卷可憑。足見遠通公司確曾向受處分人
    公司之營業處所即車籍地寄發本案通行費之補繳通知單，並
    經合法送達給受處分人，惟受處分人並未於繳費期限即97年
    12月11日前為補繳行為，是受處分人確有「汽車行駛於應繳
    費之公路，不依規定繳費，經通知補繳未補繳」之違規行為
    ，堪以認定。
(二)、受處雖以前詞置辯，然受處分人既有申裝電子收費設備且自
    承有接收到遠通公司發送之「簡訊通知」及其寄發之「補寄
    通行費補繳通知單」既應依規定補繳通行費，而其辯稱以為
    係詐騙集團行為，顯屬無稽，從而，受處分人確有原處分機
    關前揭所指違規之事實，甚為明確。
(三)、綜合前述，受處分人既經合法通知補繳通行費而未按期繳納
    ，確有原處分機關所指違規之事實，則原處分機關據此援引
    道路交通管理處罰條例第27條第1 項之規定，並依違反道路
    交通管理事件統一裁罰基準表，而裁處受處分人罰鍰5,000
    元，即合法適當。故本件異議顯無理由，應予駁回。
據上論斷，依道路交通管理處罰條例第87條第2 項，道路交通案
件處理辦法第19條，裁定如主文。
中    華    民    國    98    年    7     月    7     日
                        交通法庭   法  官  蔡美華
上正本證明與原本無異。
如不服本裁定，應於送達後5日內，向本院提出抗告狀。
                                   書記官  張皇清
中    華    民    國    98    年    7     月    7     日


司法院資訊處製作；財團法人民間司法改革基金會備份。
